【裁判字號】    97,易,400
【裁判日期】    970723
【裁判案由】    侵占
【裁判全文】
臺灣基隆地方法院刑事判決               97年度易字第400號
公  訴  人  臺灣基隆地方法院檢察署檢察官
被      告  丁○○
選任辯護人  黃良池律師
上列被告因侵占案件，經檢察官提起公訴（96年度調偵字第40號
），被告為有罪之陳述，本院合議庭裁定由受命法官獨任以簡式
審判程序進行審理，並判決如下：
    主  文
丁○○意圖為自己不法之所有，而侵占對於業務上所持有之物，
處有期徒刑壹年，減為有期徒刑陸月，如易科罰金，以銀元佰
元即新臺幣玖佰元折算壹日。緩刑年。
    理  由
一、本件犯罪事實、證據，均引用起訴書（如附件）之記載，並
    就證據補充：被告丁○○於本院之自白。
二、程序事項：
    查本件被告所犯者非為死刑、無期徒刑、最輕本刑為3 年以
    上有期徒刑之罪或高等法院管轄第一審案件，其於準備程序
    進行中，先就被訴事實為有罪之陳述，經告知其簡式審判程
    序之旨，並聽取公訴人、被告之意見後，本院業已依刑事訴
    訟法第273 條之1 第1 項之規定，裁定由受命法官獨任以簡
    式審判程序進行本案之審理。
三、論罪科刑：
    (一)刑法於民國94年2 月2 日修正公布，95年7 月1 日施行
        （下稱新法；修正前刑法下稱舊法），新法第2 條第1
        項之規定，係規範行為後法律變更所生新舊法律比較適
        用之準據法，於新法施行後，應適用新法第2 條第1 項
        之規定，為「從舊從輕」之比較。本案之新舊法比較詳
        如附表所示。
    (二)核被告所為，係犯刑法第336 條第2 項之業務侵占罪。
        本院審酌被告並無重大不良素行，其利用職務之便侵占
        任職公司退稅支票，雖不足取，且於偵查中否認犯行，
        未見悔意，然於本院審理時終能坦然面對錯誤，並與告
        訴人達成和解賠償損害，犯後態度尚稱良好等一切情狀
        ，認實行公訴檢察官求處有期徒刑1 年，堪稱允當，而
        量處如主文所示之刑。
    (三)按犯罪在中華民國96年4 月24日以前者，除本條例另有
        規定外，依下列規定減刑：一死刑減為無期徒刑；二無
        期徒刑減為有期徒刑20年；三有期徒刑、拘役或罰金，
        減其刑期或金額二分之一。依本條例應減刑之罪，未經
        判決確定者，於裁判時，減其宣告刑。依前項規定裁判
        時，應於判決主文同時諭知其宣告刑及減得之刑，96年
        7 月16日施行之中華民國96年罪犯減刑條例第2 條第1
        項、第7 條定有明文。又犯最重本刑為5 年以下有期徒
        刑以下之刑之罪，依本條例規定減為6 月以下有期徒刑
        、拘役者，應於為減刑裁判時，併諭知易科罰金折算之
        標準；減刑後之易科罰金或易服勞役之折算標準，仍宜
        照原標準定之，上開條例第9 條、「法院辦理96年減刑
        案件應行注意事項」第16條亦有明文。本案被告於95年
        3 月間犯業務侵占罪，經本院宣告有期徒刑1 年，合於
        前揭減刑條件，應減為有期徒刑6 月，並諭知易科罰金
        之折算標準。
    (四)又犯罪在新法施行前，新法施行後，緩刑之宣告，應適
        用新法第74條之規定（最高法院95年度第八次刑事庭會
        議決議七參照）。被告前未曾因故意犯罪受有期徒刑以
        上刑之宣告，有本院卷附臺灣高等法院被告前案紀錄表
        可稽，本院認其經此教訓後，當知警惕，應無再犯之虞
        ，因認其所受宣告之刑，以暫不執行為適當，併予宣告
        緩刑3 年，以勵來茲，用啟自新。
四、適用之法律依據：
    刑事訴訟法第273 條之1 第1 項、第299 條第1 項前段、第
    310 條之2 、第454 條，刑法第2 條第1 項、第336 條第2
    項、第74條第1 項第1 款，修正前刑法第41條第1 項前段，
    罰金罰鍰提高標準條例第1 條前段，修正前罰金罰鍰提高標
    準條例第2 條，現行法規所定貨幣單位折算新臺幣條例第2
    條，中華民國96年罪犯減刑條例第2 條第1 項第3 款、第7
    條、第9 條。
本案經檢察官甲○○到庭執行職務。
如不服本判決，得自收受送達之日起10日內，向本院提起上訴。
中    華    民    國    97    年    7     月    23    日
                  刑事第二庭法  官  楊皓清
以上正本證明與原本無異。
如不服本判決應於收受本判決後10日內向本院提出上訴書狀，其
未敘述上訴理由者，並得於提起上訴後10日內向本院補提理由書
狀（均須按他造當事人之人數附繕本。）「切勿逕送上級法院」
中    華    民    國    97    年    7     月    23    日
                            書記官  盧鏡合
附錄論罪法條：
刑法第336 條第2 項
對於業務上所持有之物，犯前條第1 項之罪者，處6 月以上5 年
以下有期徒刑，得併科3 千元以下罰金。
附表
┌──┬───────────┬───────────┬──────┬─────────┐
│編號│     新法規定         │      舊法規定        │個別比較結果│    理由及根據    │
├──┼───────────┼───────────┼──────┼─────────┤
│ 一 │第336條第2項          │第336條第2項          │刑法第336 條│1.新法第33條第5款 │
│    │對於業務上所持有之物，│對於業務上所持有之物，│第2 項（條文│  規定罰金刑為新臺│
│    │犯前條第1 項之罪者，處│犯前條第1 項之罪者，處│本身未作修正│  幣1,000 元以上，│
│    │6 月以上5 年以下有期徒│6 月以上5 年以下有期徒│）          │  以百元計算之，新│
│    │刑，得併科3 千元以下罰│刑，得併科3 千元以下罰│            │  法施行後，應依新│
│    │金。                  │金。                  │            │  法第2條 第1 項之│
│    │                      │                      │            │  規定，適用最有利│
│    │第33條第5 款          │第33條第5 款          │舊法第33條第│  於行為人之法律。│
│    │罰金：新臺幣1,000 元以│罰金：1元以上。       │5款         │2.刑法第336 條第2 │
│    │上，以百元計算之。    │                      │            │  項之罰金刑，依舊│
│    │                      │                      │            │  法之規定，為銀元│
│    │刑法施行法第1條之1    │罰金罰鍰提高標準條例第│罰金罰鍰提高│  30,000元即新臺幣│
│    │中華民國94年1 月7 日刑│1條                   │標準條例第1 │  90,000元以下罰金│
│    │法修正施行後，刑法分則│依法律應處罰金、罰鍰者│條前段      │  ，而依新法之規定│
│    │編所定罰金之貨幣單位為│，就其原定數額得提高為│            │  ，上開法條之罰金│
│    │新臺幣。94年1 月7 日刑│二倍至十倍。但法律依一│            │  貨幣單位為新臺幣│
│    │法修正時，刑法分則編未│定比率規定罰金或罰鍰之│            │  ，且因非屬72年6 │
│    │修正之條文定有罰金者，│數額或倍數者，依其規定│            │  月26日至94年1 月│
│    │自94年1 月7 日刑法修正│。                    │            │  7 日新增或修正之│
│    │施行後，就其所定數額提│                      │            │  條文，罰金數額提│
│    │高為三十倍。但72年6 月│現行法規所定貨幣單位折│現行法規所定│  高為三十倍，故新│
│    │26日至94年1 月7 日新增│算新臺幣條例第2條     │貨幣單位折算│  法之罰金刑為新臺│
│    │或修正之條文，就其所定│現行法規所定金額之貨幣│新臺幣條例第│  幣90,000元，二者│
│    │數額提高為三倍。      │單位為圓、銀元或元者，│2條         │  之最高罰金數額相│
│    │                      │以新臺幣元之三倍折算之│            │  同，但最低數額則│
│    │                      │。                    │            │  以舊法對被告較為│
│    │                      │                      │            │  有利，亦即新法並│
│    │                      │                      │            │  無較有利被告之情│
│    │                      │                      │            │  形，依刑法第2 條│
│    │                      │                      │            │  第1 項之規定，應│
│    │                      │                      │            │  適用行為時之舊法│
│    │                      │                      │            │  。              │
│    │                      │                      │            │3.最高法院95年度第│
│    │                      │                      │            │  八次刑事庭會議決│
│    │                      │                      │            │  議三(一)1.參照。  │
├──┼───────────┼───────────┼──────┼─────────┤
│ 二 │第41條第1項           │第41條第1項           │舊法第41條第│1.被告於犯罪時之易│
│    │犯最重本刑為5 年以下有│犯最重本刑為5 年以下有│1項前段     │  科罰金折算標準為│
│    │期徒刑以下之刑之罪，而│期徒刑以下之刑之罪，而│            │  舊法第41條第1 項│
│    │受6 個月以下有期徒刑或│受6 個月以下有期徒刑或│            │  前段，依修正前罰│
│    │拘役之宣告者，得以新臺│拘役之宣告，因身體、教│            │  金罰鍰提高標準條│
│    │幣1,000 元、2,000 元或│育、職業或家庭之關係或│            │  例第2 條（現已修│
│    │3,000 元折算一日，易科│其他正當事由，執行顯有│            │  正刪除）之規定，│
│    │罰金。但確因不執行所宣│困難者，得以1 元以上3 │            │  就其原定數額提高│
│    │告之刑，難收矯正之效，│元以下折算一日，易科罰│            │  為100 倍折算一日│
│    │或難以維持法秩序者，不│金。但確因不執行所宣告│            │  ，則本件被告行為│
│    │在此限。              │之刑，難收矯正之效，或│            │  時之易科罰金折算│
│    │                      │難以維持法秩序者，不在│            │  標準，應以銀元  │
│    │                      │此限。                │            │  300 元折算一日，│
│    │                      │                      │            │  經折算為新臺幣後│
│    │                      │罰金罰鍰提高標準條例第│修正前罰金罰│  ，應以新臺幣900 │
│    │                      │2條（現已修正刪除）   │鍰提高標準條│  元折算為一日。比│
│    │                      │依刑法第41條易科罰金或│例第2 條    │  較修正前後之易科│
│    │                      │第42條第2 項易服勞役者│            │  罰金折算標準，新│
│    │                      │，均就其原定數額提高為│            │  法並未較有利於被│
│    │                      │一百倍折算一日；法律所│            │  告，依刑法第2條 │
│    │                      │定罰金數額未依本條例提│            │  第1 項之規定，應│
│    │                      │高倍數，或其處罰法條無│            │  適用舊法第41條第│
│    │                      │罰金刑之規定者，亦同。│            │  1 項前段規定、修│
│    │                      │                      │            │  正前罰金罰鍰提高│
│    │                      │                      │            │  標準條例第2 條等│
│    │                      │                      │            │  規定，定其折算標│
│    │                      │                      │            │  準。            │
│    │                      │                      │            │2.最高法院95年度第│
│    │                      │                      │            │  八次刑事庭會議決│
│    │                      │                      │            │  議三(二)參照。    │
└──┴───────────┴───────────┴──────┴─────────┘
附件：
臺灣基隆地方法院檢察署檢察官起訴書
                                      96年度調偵字第40號
    被      告  丁○○  男  34歲（民國○○年○月○日生）
                        住基隆市○○○街22之5號13樓
                        身分證統一編號：Ｚ000000000號
    選任辯護人  黃良池律師
上列被告因業務侵占案件，業經偵查終結，認應提起公訴，茲將
犯罪事實及證據並所犯法條分敘如下：
        犯  罪  事  實
一、丁○○係威洋國際股份有限公司（下稱威洋公司）之總經理
    ，負責綜理公司一切業務，為從事業務之人，丁○○於民國
    95年2 月底某日，收到財政部國稅局退予威洋公司之面額新
    臺幣（下同）0000000 元之退稅款支票1 紙，竟意圖為自己
    不法之所有，於95年3 月17日，先將該退稅款存入威洋公司
    於上海商業銀行所開立之帳戶（帳號：00000000000000 00
    ），再於同年月20日將該款項轉入其所個人所經營之擎風國
    際有限公司（下稱擎風公司）在基隆第二信用合作社廟口分
    社（下稱基隆二信）所開立之帳戶（帳號0000000000000000
    ），並將該款項支用一空，而將該款項予以侵占入己。
二、案經威洋公司代表人丙○○訴由臺北縣政府警察局汐止分局
    報告偵辦。
          證  據  並  所  犯  法  條
一、證據清單暨待證事實
    編號  證據名稱          待證事實          備  註
    (一)、  被告之供述        被告坦承有收到
                            前揭退稅款，並
                            轉存至擎風公司
                            帳戶，又將轉入
                            之部分款項，用
                            以清償個人債務
                            及擎風公司之健
                            保費之事實
    (二)、  告訴代表人陳燦    全部犯罪事實
          郎之證詞
    (三)、  退稅通知影本      威洋公司有收到
                            退稅款之事實
    (四)、  上海商業銀行自    威洋公司共1268
          動化中心ATM 跨    500 元之退稅款
          行轉帳交易明細    由威洋公司之帳
          表影本            戶轉入擎風公司
                            帳戶之事實
    (五)、  基隆二信客戶存    由威洋公司帳戶
          提明細            轉入擎風公司之
                            退稅款，被告支
                            用之情形
    (六)、  基隆二信97年2     由威洋公司帳戶
          月26日基二信社    轉入擎風公司之
          總字第A176號函    退稅款，被告支
                            用之情形
二、核被告所為，係犯刑法第336 條第2 項之業務侵占罪嫌，請
    審酌被告犯後猶飾詞狡辯，不知悔改等情，從重量處有期徒
    刑1 年6 月，以茲懲儆。
三、依刑事訴訟法第251條第1項提起公訴。
    此    致
臺灣基隆地方法院
中    華    民    國    97    年    5     月    12    日
                              檢察官  乙  ○  ○
本件正本證明與原本無異
中    華    民    國    97    年    5     月    13    日
                              書記官  潘  健  安
附錄所犯法條：
刑法第336條第2項
    對於業務上所持有之物，犯前條第1 項之罪者，處6 月以上
    5 年以下有期徒刑，得併科3 千元以下罰金。


司法院資訊處製作；財團法人民間司法改革基金會備份。
